臺灣高等法院民事裁定　　　　　　　　　100年度抗字第916號
抗　告　人　蔡篤忠
相　對　人　陳慶鏜
上列當事人間聲請裁定停止強制執行事件，抗告人對於中華民國
100年5月13日臺灣士林地方法院100年度聲字第205號所為裁定提
起抗告，本院裁定如下：
    主      文
抗告駁回。
抗告程序費用由抗告人負擔。
    理      由
一、抗告意旨略以：伊所有座落臺北市○○區○○段4小段210地
    號土地其上設定之最高限額押權固登記為新新臺幣（下同）
    6,000萬元，然實際上最高限額抵押權於相對人聲請強制執
    行前之民國99年6月15日即已確定，擔保之債權額為5,000
    萬元，而非6,000萬元。又目前銀行存、放款利率均遠低於
    5%，計算債權人可能遭受之損害額計算，應以週年利率1%為
    適當，爰提起本件抗告，請求廢棄原裁定關於命抗告人供擔
    保金額部分，並另裁定抗告人供擔保不高於200萬元後，原
    法院99年度司執字第56338號強制執行事件之執行程序，於
    抗告人提起債務人異議之訴事件（100年度重訴字第27號）
    判決確定或和解、撤回前即應暫予停止云云（抗告人對原法
    院駁回對黃文淼聲請部分，未聲明不服而告確定）。
二、按強制執行程序開始後，有回復原狀之聲請，或提起再審之
    訴或異議之訴，或對於和解為繼續審判之請求，或提起宣告
    調解無效之訴，撤銷調解之訴，或對於許可強制執行之裁定
    提起抗告時，法院因必要情形或依聲請，定相當並確定之擔
    保，得為停止強制執行之裁定，強制執行法第18條第2 項定
    有明文。又強制執行法第18條第2 項規定，所謂必要情形，
    係由法院就回復原狀之聲請，或再審之訴，或異議之訴，在
    法律上是否顯無理由，以及如不停止執行，將來是否難於回
    復執行前之狀態等各情形予以斟酌，依職權自由裁量定之。
    依此規定，只須當事人提起異議之訴，在該異議之訴確定前
    ，法院如認有必要，得依職權為停止執行之裁定；其在當事
    人願供擔保，聲請停止強制執行時，法院亦非不得依其聲請
    ，定相當並確實之擔保，為停止強制執行之裁定。至該異議
    之訴實體上有無理由，則非法院於裁定停止強制執行時應予
    審酌之事項（最高法院93年度台抗字第723 號裁定意旨參照
    ）。再按債務人本於停止執行裁定所供之擔保，係以擔保債
    權人因債務人聲請停止強制執行不當可能遭受之損害得獲賠
    償為目的，故法院於裁定停止強制執行時，就擔保金額與債
    權人因停止強制執行不當可能遭受之損害間之關聯，自應斟
    酌該債權人因停止執行可能遭受之損害，以為衡量之標準，
    非以標的物之價值或債權額為依據。債權人因停止執行所受
    之損害，包括債權人未能即時受償或利用該標的物所受之損
    害額，或其因另供擔保強制執行所受之損害。又法院依強制
    執行法第18條第2 項規定，以裁定命債務人供擔保後停止強
    制執行，其擔保金額之多寡應如何認為相當，原屬於法院職
    權裁量之範圍，如已斟酌債權人因停止強制執行不當所應受
    之損害為衡量之標準，即非當事人所可任意指摘（最高法院
    87年度台抗字第529號、91年度台抗字第429號及92年度台抗
    字第480號、98年度台抗字第162號裁定意旨併參照）。
三、按本件抗告人聲請停止執行，經原法院依強制執行法第18條
    第2項規定，裁定諭知供擔保1,200萬元後，准於抗告人所提
    債務人異議之訴判決確定或和解、撤回前，暫予停止上開強
    制執行程序。抗告人不服，以原裁定命供擔保金額過高為由
    提起抗告。經查相對人對抗告人聲請強制執行之債權總額為
    6,000萬元（執行名義為原法院99年度拍字第293號確定裁定
    ），業經提出債務人曾譜峰簽發同上金額本票9紙為據（見
    卷附影印執行卷），而抗告人於聲明異議後提起上揭債務人
    異議之訴時，即自承伊係因對相對人擔保6,000萬元債務無
    法清償，致遭相對人聲請強制執行等語，且原法院核定訴訟
    標的價額為6,000萬元，抗告人嗣即依通知繳足訴訟費用（
    見卷附重訴字卷5、14頁），嗣抗告人於審理中復陳明：「
    …債務人是曾譜峰，我是抵押人…」、「…根據合建契約我
    必須要提供第一順位抵押權給陳文火指定的權利人黃文淼…
    同意黃文淼按工程進度撥款5000萬元，這個也就是曾譜峰提
    供5000萬元的本票原因，我們共同來擔保黃文淼…」、「…
    他（即黃文淼）又要曾譜峰再開1000萬元做擔保，然後他把
    這個加起來就變成拍賣抵押物的金額6000萬元…」等情（見
    同上重訴字卷31、32頁），業經本院調閱上開執行卷及重訴
    卷查明屬實。抗告人嗣改稱相對人之債權損害非6,000萬元
    云云，已前後不一。且揆諸前揭說明，核屬抗告人所提異議
    之訴實體上有無理由問題，既非法院於裁定停止強制執行時
    應予審酌之事項，原法院依卷證資料，酌定相對人之債權額
    損失為6,000萬元，難認與法有違。又本件訴訟標的價額已
    逾民事訴訟法第466條第1項、第3項所定金額，得上訴至第
    三審，則原法院依據司法院頒布之各級法院辦案期限實施要
    點所定民事通常程序辦案期限，估算本件債務人異議之訴事
    件審理期間為4年4個月，扣除訴訟繫屬已過4個月，故以週
    年利率5%計算相對人因停止執行所可能遭受之利息損失約為
    1,200萬元【計算式：60,000,000元×5%×4年＝12,000,000
    元】，此即為相對人於遲延受償期間所受相當於利息之損失
    ，且依法定利率即週年利率5%計算較為客觀，復不受利率波
    動之影響，應屬妥適之標準。揆諸前揭說明，原法院依職權
    核定抗告人應供擔保之金額，即屬有據。抗告意旨指摘原裁
    定關於命抗告人供擔保金額部分不當，求予廢棄改判，非有
    理由，應予駁回。
四、據上論結，本件抗告為無理由，依強制執行法第30條之1、
    民事訴訟法第495條之1第1項、第449條第1項、第95條、第
    78條，裁定如主文。
中    華    民    國   100    年    7     月    21    日
                    民事第八庭
                        審判長法  官  許正順
                              法  官  連正義
                              法  官  蘇芹英
正本係照原本作成。
本裁定除以適用法規顯有錯誤為理由外，不得再抗告。如提起再
抗告，應於收受後10日內委任律師為代理人向本院提出再抗告狀
，並繳納再抗告費新台幣１千元。
中    華    民    國   100    年    7     月    21    日
                              書記官  紀昭秀